【裁判字號】    89,上易,1543
【裁判日期】    890531
【裁判案由】    違反漁業法
【裁判全文】
臺灣高等法院刑事判決                          八十九年度上易字第一五四三號
    上  訴  人  臺灣臺北地方法院檢察署檢察官
    被      告  甲○○
右上訴人因被告違反漁業法案件，不服台灣台北地方法院八十八年度易字第二九四三
號中華民國八十九年三月二十日第一審判決（起訴案號台灣台北地方法院檢察署八十
八年度偵字第二０００五號）提起上訴，本院判決如左：
    主  文
原判決撤銷。
甲○○違反主管機關所為水產動植物採捕禁止之公告，處罰金新台幣貳萬元，如易服
勞役，以新台幣玖佰元折算壹日。扣案之釣竿壹支、漁簍壹個均沒收。
    事      實
一、甲○○違反台北縣政府民國八十七年十月三十一日北府農四字第三三四九二０號
    公告：「台北縣烏來鄉南勢桂山發電廠堰堤灞江上各溪流及支流，延長禁漁期一
    年（自八十七年十一月一日至八十八年十月三十一日止），禁漁期間嚴禁使用任
    何器具採捕魚類資源，以確保該溪流生態資源之永續利用」，竟於八十八年八月
    二十九日上午九時三十分許，攜帶釣竿一支及漁簍一個, 在公告禁漁範圍內之台
    北縣烏來鄉信賢吊橋上流處以釣竿垂釣，為警當場查獲，並扣得釣竿一支及漁簍
    一個。
二、案經台北縣警察局新店分局報請臺灣臺北地方法院檢察署檢察官聲請簡易判決處
    刑，由臺灣臺北地方法院刑事庭適用通常程序審判。
    理      由
一、訊據被告甲○○固坦承於前開時地以釣竿垂釣之事不諱，但矢口否認有上開犯行
    ，辯稱伊未看到公告，不知該處禁止垂釣等語。惟查台北縣政府係根據漁業法第
    四十四條規定之授權而公告禁止在南勢溪等處採捕水產動植物，此有台北縣政府
    八十七年十月三十一日北府農四字第三三四九二０號公告在卷可稽。被告自不得
    以不知法律授權公告禁止採捕漁類之規定，而解免刑事責任。此外並有被告用以
    垂釣之釣竿一支及漁簍一個扣案可稽，本件事證明確，被告犯行洵堪認定，應依
    法論科。
二、核被告所為，係違反漁業法第四十四條第一款規定，應依同法第六十條第二項處
    罰，原審以被告係違反同法第四十四條第四款規定，依同法第六十五條第五款規
    定僅處以罰鍰即可，其法律見解，尚有誤會，檢察官上訴意旨，執此指摘原判決
    不當，請求撤銷改判，為有理由，自應由本院將原判決撤銷改判，爰審酌被告品
    行、犯罪動機、目的、手段、所生危害及犯罪後之態度等一切情狀，量處如主文
    第二項所示之刑，並諭知易服勞役之折算標準，扣案之釣竿一支、漁簍一個依漁
    業法第六十八條規定宣告沒收。
三、據上論斷，應依刑事訴訟法第三百六十九條第一項前段、第三百六十四條、第二
    百九十九條第一項前段、漁業法第四十四條第一款、第六十條第二項、第六十八
    條、刑法第十一條、第四十二條第二項、罰金罰鍰提高標準條例第二項前段、現
    行法規所定貨幣單位折算新台幣條例第二條，判決如主文。
本案經檢察官郭啟東到庭執行職務。
中    華    民    國    八十九    年      五        月      三十一      日
                          臺灣高等法院刑事第二十一庭
                              審判長法  官  葉  騰  瑞
                                    法  官  江  國  華
                                    法  官  魏  大  喨
右正本證明與原本無異。
不得上訴。
                                    書記官  洪  秋  帆
中    華    民    國    八十九    年      六        月        一        日
附錄：本案論罪科刑法條全文
漁業法（新法）第四十四條：
主管機關為資源管理及漁業結構調整，得以公告規定左列事項：
一、水產動植物之採捕或處理之限制或禁止。
二、水產動植物或其製品之販賣或持有之限制或禁止。
漁業法（新法）第六十條：
違反第四十八條第一項各款規定之一者，處五年以下有期徒刑、拘役或併科新台幣十
五萬元以下罰金。
違反主管機關依第四十四條第一款、第二款所為之公告事項者，處三年以下有期徒
刑、拘役或科或併科新台幣十五萬元以下罰金。


司法院資訊處製作；財團法人民間司法改革基金會備份。
